【裁判字號】    98,重訴,71
【裁判日期】    990420
【裁判案由】    槍砲彈藥刀械管制
【裁判全文】
臺灣板橋地方法院刑事判決              98年度重訴字第71號
公  訴  人  臺灣板橋地方法院檢察署檢察官
被      告  乙○○
選任辯護人  何宗翰律師
上列被告因違反槍砲彈藥刀械管制條例案件，經檢察官提起公訴
（98年度偵字第13952 、20338 號），本院判決如下：
    主  文
乙○○未經許可，販賣可發射子彈具有殺傷力之改造手槍，累犯
，處有期徒刑伍年肆月，併科罰金新臺幣拾萬元，罰金如易服勞
役，以新臺幣壹仟元折算壹日。扣案可發射子彈具有殺傷力之仿
WALTHER 廠PPK/S 型半自動手槍製造換裝土造金屬槍管而成之改
造手槍壹支（含彈匣壹個，槍枝管制編號：000000000
0號）沒收。
    事  實
一、乙○○前因違反槍砲彈藥刀械管制條例案件，經本院以94年
    度訴字第293 號判處有期徒刑1 年4 月，併科罰金新臺幣（
    下同）10萬元確定；又因施用毒品案件，經本院以94年度訴
    字第292 號判處有期徒刑9 月、4 月，定應執行有期徒刑1
    年確定，上開2 案嗣經本院以96年度聲減字第1242號裁定減
    刑，並合併定應執行有期徒刑1 年1 月又15日，併科罰金5
    萬元確定。另因施用毒品案件，經本院以94年度訴字第2878
    號判處有期徒刑1 年，並經臺灣高等法院以95年度上訴字第
    628 號判決上訴駁回確定，嗣經本院以前揭裁定減為有期徒
    刑6 月確定，與上開有期徒刑1 年1 月又15日接續執行，於
    民國97年2 月23日縮刑期滿執行完畢。詎猶不知悔改，明知
    可發射子彈具有殺傷力之槍枝，為槍砲彈藥刀械管制條例第
    4 條所管制之違禁物，非經中央主管機關許可，不得販賣、
    持有，竟基於販賣具殺傷力改造手槍之犯意，於97年12月10
    日某時，在其位於臺北縣永和市○○路194 巷1 弄7 之1 號
    住處，以2 萬5 千元之代價，販賣仿WALTHER 廠PPK/S 型（
    起訴書誤載為PRK/S 型）半自動手槍製造，換裝土造金屬槍
    管而成之可發射子彈改造手槍1 支（槍枝管制編號：000000
    0000號，含彈匣1 個，下稱系爭手槍）予丙○○（所涉持有
    具殺傷力之槍枝罪部分，業經臺灣雲林地方法院於98年7 月
    15日以98年度訴字第320 號判處有期徒刑3 年2 月，併科罰
    金新臺幣10萬元，現由臺灣高等法院臺南分院審理中），丙○○便於97年12月17日，委由不知情之坤羽工程公司（下稱
    坤羽公司）會計陳淑玲，匯款1 萬元至乙○○（起訴書誤載
    為許永寧）所申設之中華郵政股份有限公司永和中山路郵局
    （下稱永和中山路郵局）帳號00000000000000號之帳戶內作
    為頭款，兩人相約於98年1 月7 日凌晨1 時許，在臺北縣永
    和市福和橋橋下堤防邊交付槍枝與尾款，丙○○即與同父異
    母之弟甲○○一同前往上址，將尾款1 萬5 千元交予乙○○
    ，乙○○則交付系爭手槍1 支予丙○○，丙○○收受系爭手
    槍後當場試射一發子彈，始與甲○○一同離去。嗣丙○○因
    另涉強盜案件，為警於98年2 月19日19時15分許查獲，並在
    丙○○隨身攜帶之背包內，扣得系爭手槍1 支（含彈匣1 個
    及不具殺傷力之子彈3 顆），丙○○向警方供述系爭手槍之
    來源後，始循線查悉上情。
二、案經臺灣雲林地方法院檢察署檢察官呈請臺灣高等法院檢察
    署檢察長核轉臺灣板橋地方法院檢察署檢察官暨同署檢察官
    自動簽分偵查起訴。
    理  由
壹、證據能力方面：
一、按被告以外之人於審判中有滯留國外或所在不明而無法傳喚
    或傳喚不到之情形者，其於檢察事務官、司法警察官或司法
    警察調查中所為之陳述，經證明具有可信之特別情況，且為
    證明犯罪事實之存否所必要者，得為證據，刑事訴訟法第15
    9 條之3 第3 款規定明確。查證人丙○○於98年3 月10日、
    98年3 月17日在警局製作之筆錄（臺灣板橋地方法院檢察署
    98年度偵字第13952 號卷第4 至14頁），固屬被告以外之人
    於審判外之言詞陳述，惟證人丙○○於本院審理中，經傳、
    拘不到，有送達回證、拘票、拘提報告書附卷可稽，又證人
    丙○○接受警方詢問調查過程，查無跡證顯示警方當時有何
    違法取證情事，堪認其於警詢時並未遭受任何外力壓迫，所
    述應係出於其自由意志無疑，且證人丙○○所述內容，與其
    他證據亦相符合（詳後述），是依當時之客觀外在環境及條
    件，足以證明丙○○之陳述內容具有可信之特別情況，且其
    陳述復為證明被告有事實欄之犯行所必要者，依上揭規定，
    符合傳聞證據之例外，應有證據能力。
二、又刑事訴訟法所規定傳聞法則之例外，其中就被告以外之人
    於偵查中向檢察官所為之陳述，因檢察官代表國家偵查犯罪
    時，原則上當能遵守法定程序，且被告以外之人如有具結能
    力，仍應依法具結，以擔保其係據實陳述，故於第159 條之
    1 第2 項明定「除顯有不可信之情況者外」，得為證據。經
    查，證人丙○○、甲○○於偵查中向檢察官所為之證述，既
    經具結在案，有證人結文2 紙存卷足參（見同上偵查卷第53
    、57頁），且本院審酌該言詞陳述係基於證人自由意思所為
    ，又被告亦未提出證據證明上開證人於偵訊具結陳述，具「
    顯不可信之情況」之情形，依上揭規定，堪認證人丙○○、
    甲○○於偵查所證情節，具有證據能力。
三、末按被告以外之人於審判外之言詞或書面陳述，除法律有規
    定者外，不得作為證據；又被告以外之人於審判外之陳述，
    雖不符合同法第159 條之1 至第159 條之4 之規定，但經當
    事人於審判程序同意作為證據，法院審酌該言詞陳述或書面
    陳述作成時之情況，認為適當者，亦得為證據。當事人、代
    理人或辯護人於法院調查證據時，知有第159 條第1 項不得
    為證據之情形，而未於言詞辯論終結前聲明異議者，視為有
    前項之同意，刑事訴訟法第159 條第1 項及第159 條之5 分
    別定有明文。查本判決下列所引用之證據，除上所述部分外
    ，檢察官、被告及辯護人於本院審理中均不爭執其證據能力
    ，亦未曾於言詞辯論終結前聲明異議，本院審酌上開證據作
    成時之情況，並無違法取證之瑕疵，認以之作為證據為適當
    ，依照上開規定，自均具有證據能力。
貳、實體方面：
一、訊據被告乙○○矢口否認有何販賣具有殺傷力改造手槍之犯
    行，辯稱：伊沒有販賣槍枝給丙○○，丙○○為警查獲時伊
    也在場，當時丙○○為警查扣之槍枝係丙○○在臺北市○○○路○道具槍店所購買云云；而辯護人為被告辯護稱：本案
    係丙○○為求減刑，乃杜撰被告販賣槍枝之事，至於丙○○
    先由坤羽公司匯款1 萬元至被告郵局帳戶乙節，則係被告向
    丙○○之借款，斷非販賣改造槍枝之款項，且依交易常情，
    改造槍枝不可能以2 萬5 千元之代價販售云云。經查：
（一）丙○○於98年1 月16日涉犯強盜案件，為警於同年2 月19
      日查獲，並於其隨身攜帶之背包內，扣得系爭手槍1 支（
      含彈匣1 個及不具殺傷力之子彈3 顆）乙節，業據證人丙○○於警詢時供述甚詳，並有臺灣雲林地方法院檢察署扣
      押物品清單在卷可稽，復有扣案之系爭改造手槍及子彈可
      資佐證。而扣案之槍、彈經送請內政部警政署刑事警察局
      以檢視法、性能檢驗法及試射法鑑定結果，認送鑑手槍1
      支（槍枝管制編號：0000000000號），係改造手槍，由仿
      WALTHER 廠PPK/S 型半自動手槍製造之槍枝，換裝土造金
      屬槍管而成，擊發功能正常，可供擊發適用子彈使用，認
      具殺傷力；送鑑子彈3 顆，認均係非制式子彈，由金屬彈
      殼組合直徑8.0 ±0.5mm 金屬彈頭而成，採樣1 顆試射，
      雖可擊發，惟發射動能不足，認不具殺傷力等情，亦有該
      局98年3 月17日刑鑑字第0980024977號鑑驗書1 份及槍枝
      照片10張在卷可查，是證人丙○○持有扣案具殺傷力槍枝
      之事實，堪先認定為真。
（二）又證人丙○○於警詢中證稱：伊於98年2 月19日因強盜案
      件被警方逮捕，同時被警方在伊隨身攜帶小背包內所查獲
      之改造手槍，係伊向被告乙○○購買，伊大約是97年12月
      10日左右，在被告臺北縣永和市○○路194 巷1 弄7 之1
      號住處，以2 萬5 千元之代價跟被告購得系爭改造手槍，
      伊先是叫坤羽公司會計陳淑玲幫伊匯1 萬元入被告郵局帳
      戶付頭款，另外1 萬5 千元是大約98年1 月7 日凌晨1 時
      許，伊跟被告約在臺北縣永和市福和橋橋下堤防邊一手交
      錢一手交貨，伊當場還試打一發，伊與被告大約94年經朋
      友介紹認識，又在96年服刑時同囚而熟識，與被告並無仇
      恨，伊知道誣指他人犯罪是違法的等語（見同上偵查卷第
      5 至7 頁）；復於偵查中結證稱：伊有於97年12月10日，
      在被告位於永和市○○路住處，以2 萬5 千元向被告買改
      造手槍1 支，系爭手槍現在被雲林警局拿走成為證物，伊
      先以公司名義匯款1 萬元給被告，警察有查出匯款資料，
      98年1 月7 日伊再拿1 萬5 千元給被告，伊與被告約在福
      和橋試槍，現場交易時，伊弟弟甲○○有一起去等語（見
      同上偵查卷第51至52頁），核與證人甲○○於本院審理時
      結證：98年1 月7 日凌晨，丙○○、伊與伊女友一同上臺
      北，與被告會合後，伊三人一起上被告的車子，上車時丙○○手上沒有槍，後來伊看到丙○○右手拿起槍，打開窗
      戶向外擊發，之後丙○○就把槍收在包包裡帶回原來搭乘
      的車上，伊沒看到丙○○拿錢給被告，在車上被告沒有講
      話，當天丙○○拿槍從窗戶擊發的情形只有1 次，就是和
      被告見面這次等語大致相符（見本院卷99年4 月6 日審判
      筆錄第3 至11頁），並有被告所有之永和中山路郵局帳號
      00000000000000號之帳戶基本資料及歷史交易清單1 份存
      卷可查。綜觀證人丙○○上開於警詢及偵查時之證詞，對
      於其如何認識被告、與被告約定交易槍枝之時間、地點、
      價額、交易過程等，陳述內容均甚詳細，前後所述始終如
      一，苟非確有其事，其歷經上開警詢及偵查過程，對於前
      開重要事項何能清楚陳述而無反覆，堪認其所述非虛。
（三）至證人甲○○雖於偵查及本院審理時證稱：98年1 月7 日
      當天並未看到丙○○有拿錢給被告等語（見同上偵查卷第
      56頁、本院卷99年4 月6 日審判筆錄第8 頁），然衡諸常
      情，具有殺傷力之槍枝係屬違禁物，買賣具有殺傷力槍枝
      係依法嚴懲之重罪，此為一般人客觀上所共知之事實，故
      販售者莫不小心謹慎行事，避免販賣予不熟識、無信任關
      係之人，交易時亦多選擇隱密地點，以免遭他人檢舉或為
      警查獲。而查，被告與丙○○交易地點選在永和市福和橋
      橋下堤防邊之被告車上，被告在駕駛座，丙○○坐在副駕
      駛座，證人甲○○與其女友則坐在被告車子之後座，且當
      時凌晨時分證人甲○○一上被告的車，即在後座休息，直
      至丙○○試槍後驚醒，故證人甲○○並未清楚見聞丙○○
      交錢予被告之細節，亦未有不合理之處。再者，證人甲○○復於本院審理時證稱：於另案強盜案開庭時，審判長有
      提出匯款單，問丙○○匯款的對象有無參與強盜犯行，丙○○說沒有，是他和對方私下的借貸，丙○○沒有說那一
      筆匯款是買槍的款項云云（見本院卷99年4 月6 日審判筆
      錄第11頁），惟查，證人甲○○前揭所述，乃屬傳聞證據
      ，且證人丙○○並未證稱上述匯款係被告向其借款之金額
      ，業經認定如前，是證人甲○○此部分所言，尚難認與事
      實相符。
（四）另辯護人雖為被告辯護稱：本案係丙○○為求減刑，乃杜
      撰被告販賣槍枝之事；且依交易常情，改造槍枝不可能以
      2 萬5 千元之代價販售云云。惟查，證人丙○○於98年3
      月10日警詢及98年8 月3 日偵查中均證述被告販賣系爭手
      槍予伊，且證人丙○○所涉強盜、非法持有可發射子彈具
      殺傷力之槍枝罪，業經臺灣雲林地方法院於98年7 月15日
      以98年度訴字第320 號判決在案，有臺灣高等法院被告前
      案紀錄表1 份附卷可參，證人丙○○於該案判決後之98年
      8 月3 日偵查中，倘非事實，殊無動機，甘冒偽證之責再
      於本案偵查中具結指證被告販賣槍枝，況伊於所涉非法持
      有可發射子彈具殺傷力之槍枝案亦未因供出槍枝來源而獲
      減刑之寬典，此有該判決書可稽，是辯護人此部分所辯，
      僅係臆測之詞，尚乏憑信。又關於買賣系爭手槍之對價是
      否低於市價部分，因市價僅具參考作用，槍枝之交易價格
      仍係由買賣雙方達成合意，與市價多寡無必然關連，是縱
      售價2 萬5 千元，亦不影響被告販賣系爭手槍予丙○○之
      犯行。
（五）綜上所述，本案事證明確，被告犯行，洵堪認定，應予依
      法論科。
二、按槍砲彈藥刀械管制條例第4 條所列之槍砲，依同條例第5
    條規定，非經中央主管機關許可，不得製造、販賣、運輸、
    轉讓、出租、出借、持有、寄藏或陳列。被告所販賣仿WALT
    HER 廠PPK/S 型半自動手槍之改造手槍1 支（槍枝管制編號
    ：0000000000號，含彈匣1 個），係屬槍砲彈藥刀械管制條
    例第4 條第1 項第1 款所稱之其他可供發射子彈具有殺傷力
    之手槍，核被告所為，係犯槍砲彈藥刀械管制條例第8 條第
    1 項之未經許可販賣可發射子彈具有殺傷力之改造手槍罪。
    被告販賣上開改造手槍之行為，當然均包含持有性質，其持
    有行為應為販賣行為所吸收，不另論罪。又被告前有事實欄
    所載論罪科刑執行情形，有卷附臺灣高等法院被告前案紀錄
    表1 份可按，其受有期徒刑之執行完畢後，5 年以內故意再
    犯本件有期徒刑以上之罪，為累犯，應依刑法第47條第1 項
    規定加重其刑。爰審酌被告未經許可，非法販賣具殺傷力之
    改造手槍，對於他人生命、身體安全構成嚴重威脅，如遭持
    以犯罪，顯將嚴重危害社會安全，及被告之智識程度、生活
    狀況、犯罪後猶否認犯行之態度等一切情狀，量處如主文所
    示之刑，併就罰金刑部分諭知易服勞役之折算標準，以資懲
    儆。扣案可發射子彈具有殺傷力之仿WALTHER 廠PPK/S 型半
    自動手槍製造之槍枝，換裝土造金屬槍管而成之改造手槍1
    支（槍枝管制編號：0000000000號，含彈匣1 個），屬違禁
    物，應依刑法第38條第1 項第1 款之規定宣告沒收。至於扣
    案之子彈3 顆，經鑑定結果，認均係由金屬彈殼組合直徑8.
    0 ±0.5mm 金屬彈頭而成，發射動能不足，認不具殺傷力，
    有前揭內政部警政署刑事警察局鑑驗書可憑，既非違禁物，
    且無證據證明係被告供犯罪所用、預備犯罪、因犯罪所生或
    所得之物，自不得沒收，附此敘明。
三、至辯護人請求函詢內政部警政署仿WALTHER 廠PPK/S 型半自
    動手槍之市價為何，惟本件扣案槍枝係改造手槍，非原廠手
    槍，且當事人雙方之買賣價格與市價多少無關，從而本院認
    為辯護人此部分證據調查之聲請，核無必要，併予說明。
據上論斷，應依刑事訴訟法第299 條第1 項前段，槍砲彈藥刀械
管制條例第8 條第1 項，刑法第11條前段、第47條第1 項、第42
條第3 項前段、第38條第1 項第1 款，判決如主文。
本案經檢察官黃怡華到庭執行職務。
中    華    民    國    99    年    4     月    20    日
                  刑事第十五庭  審判長法  官  吳幸娥
                                      法  官  許炎灶
                                      法  官  廖欣儀
以上正本證明與原本無異。
如不服本判決應於收受判決後10日內向本院提出上訴書狀，並應
敘述具體理由。其未敘述上訴理由者，應於上訴期間屆滿後20日
內向本院補提理由書（均須按他造當事人之人數附繕本）「切勿
逕送上級法院」。
                                      書記官  顏偉林
中    華    民    國    99    年    4     月    20    日
附錄本案論罪科刑法條全文：
槍砲彈藥刀械管制條例第8條
未經許可，製造、販賣或運輸鋼筆槍、瓦斯槍、麻醉槍、獵槍、
空氣槍或第4 條第1 項第1 款所定其他可發射金屬或子彈具有殺
傷力之各式槍砲者，處無期徒刑或5 年以上有期徒刑，併科新臺
幣1 千萬元以下罰金。
未經許可，轉讓、出租或出借前項所列槍枝者，處5 年以上有期
徒刑，併科新臺幣1 千萬元以下罰金。
意圖供自己或他人犯罪之用，而犯前二項之罪者，處無期徒刑或
7 年以上有期徒刑，併科新臺幣1 千萬元以下罰金。
未經許可，持有、寄藏或意圖販賣而陳列第1 項所列槍枝者，處
3 年以上10年以下有期徒刑，併科新臺幣700 萬元以下罰金。
第1 項至第3 項之未遂犯罰之。

司法院資訊處製作；財團法人民間司法改革基金會備份。
